【裁判字號】    97,抗,307
【裁判日期】    971028
【裁判案由】    假扣押
【裁判全文】
臺灣高等法院高雄分院民事裁定           97年度抗字第307號
抗  告  人
即債務人    乙○○
相  對  人
即債權人    聯邦商業銀行股份有限公司
法定代理人  甲○○
上列當事人間請求清償債務假扣押事件，抗告人對於中華民國97
年9 月12日台灣屏東地方法院97年度裁全字第1929號所為裁定，
提起抗告，本院裁定如下：
    主    文
原裁定廢棄。
相對人在第一審之聲請駁回。
聲請及抗告訴訟費用新台幣貳仟元由相對人負擔。
    理    由
一、本件抗告意旨略以：抗告人因積欠相對人信用卡費新台幣（
    下同）23萬5539元，遭相對人聲請假扣押抗告人位於屏東市
    ○○段165 地號之房地，然抗告人為一單親母親，月收入只
    有3 萬元，已竭盡所能按月繳納，有時因手頭不便會遲延付
    款但均付滯納金，且信用卡債已從40多萬元繳到目前只剩20
    幾萬元，相對人既按日收取滯納金，卻因抗告人稍為延遲繳
    納就聲請假扣押，於法顯有不當，應予廢棄云云。
二、按請求及假扣押之原因，應釋明之；前項釋明如有不足，而
    債權人陳明願供擔保或法院認為適當者，法院得定相當之擔
    保，命供擔保後為假扣押，民事訴訟法第526 條第1 項、第
    2 項定有明文。次按，新修正民事訴訟法第526 條第2 項，
    已將「債權人雖未為前項釋明，如就債務人所應受之損害已
    供法院所定之擔保者，得命為假扣押」之規定，修正為「前
    項釋明如有不足，而債權人陳明願供擔保或法院認為適當者
    ，法院得定相當之擔保，命供擔保後為假扣押」，以與同條
    第1 項規定「請求及假扣押之原因，應釋明之」相呼應。是
    請求及假扣押之原因，債權人如未先為釋明，縱就債務人所
    應受之損害供法院所定之擔保者，亦不得命為假扣押，必因
    釋明而有不足，並經債權人陳明願供擔保或法院認為適當者
    ，始得命供擔保後為假扣押（最高法院94年度台抗字第156
    號、95年度台抗字第763 號裁定參照），合先敘明。
三、經查，相對人主張對於抗告人有23萬5539元之信用卡債權，
    聲請就抗告人之財產在20萬元範圍內予以假扣押，雖已業據
    其提出信用卡申請書、消費明細表、約定條款影本等為證，
    然對於假扣押原因僅陳述「將來有難於強制執行之虞」，而
    未為任何釋明，按前揭說明，法院尚不得據為假扣押之裁定
    。原審雖亦認定相對人就假扣押原因未能盡釋明之責，卻仍
    以相對人陳明願供擔保為由，裁定准相對人供擔保後得為假
    扣押，核有違誤。抗告人之抗告為有理由，應由本院將原裁
    定廢棄，並駁回相對人假扣押之聲請。
四、據上論結，本件抗告為有理由，爰依民事訴訟法第492 條、
    第95條、第78條，裁定如主文。
中    華    民    國    97    年    10    月    28    日
                              民事第四庭
                                  審判長法官  蔡文貴
                                  法      官  謝靜雯
                                  法      官  黃科瑜
以上正本證明與原本無異。
本件裁定不得再抗告。
中    華    民    國    97    年    10    月    29    日
                                  書  記  官  邱麗莉
                                                      Q


司法院資訊處製作；財團法人民間司法改革基金會備份。
